【裁判字號】    90,交易,13
【裁判日期】    900323
【裁判案由】    過失傷害
【裁判全文】
臺灣嘉義地方法院刑事判決                            九十年度交易字第一三號
    公  訴  人  臺灣嘉義地方法院檢察署檢察官
    被      告  丙○○
    被      告  乙○○
右列被告因過失傷害案件，經檢察官提起公訴 (八十九年度偵字第六二０四號），本
院判決如左：
    主  文
丙○○、乙○○因過失傷害人，各處有期徒刑伍月，如易科罰金，均以參佰元折算壹
日。
    事  實
一、丙○○於民國（下同）八十九年九月一日九時五分許，駕駛車牌號碼Ｂ六─二一
    五七號自用小客車，搭載甲○○，沿嘉義縣新港鄉○○段西庄往新港由東向西方
    向行駛，途經嘉義縣新港鄉○○段西庄五分十五電桿前無號誌交岔路口，應注意
    左方車應暫停讓右方車先行，且應減速慢行，而依當時天氣晴朗，視線良好，道
    路無障礙物等情，並無不能注意之情事，乃疏未注意讓右方車先行，逕予通過，
    適有乙○○駕駛車牌號碼ＲＺ─九六五０號自用小客車，由右側北向南方向駛至
    ，亦疏未注意車前狀況，減速慢行，致丙○○車頭前右於該路口內與乙○○車左
    前葉子板發生碰撞，丙○○因而受有頭部、頸部及全身多處挫傷，甲○○則右手
    臂及肩部挫傷、右前臂擦傷及頭部外傷；乙○○則受有頸部、頭部挫傷腦震盪及
    右膝挫傷之傷害。丙○○於肇事後，未被有偵查犯罪職權之機關或公務員查知前
    ，即主動向接獲報案而至現場處理之警員自首，進而接受本件裁判。
二、案經丙○○、甲○○、乙○○訴由嘉義縣警察局民雄分局報請臺灣嘉義地方法院
    檢察署檢察官偵查起訴。
    理  由
甲、程序方面：按告訴乃論之罪，除法律上有特別規定外，告訴人曾否拋棄告訴權，
    與其告訴之合法與否，不生影響，最高法院二十六年上字第一九０六號判例意旨
    可資參照。本被告丙○○、乙○○於八十九年九月一日警訊時，雖分別陳稱「不
    提出告訴」等語，而曾捨棄告訴權，但於同年十月一日警訊時即分別提出告訴，
    參酌上開判例意旨，彼等之告訴仍為合法，合先敘明。
乙、實體方面：
一、訊據被告丙○○對於右揭事實坦承不諱；被告乙○○固坦承於前揭時、地肇事，
    但矢口否認有何過失，辯稱被告丙○○車速過快才會發生車禍，伊並無過失云云
    。
二、惟查：
（一）前揭被告丙○○、乙○○肇事，致該二人及告訴人甲○○分別受有前揭傷害之
      事實，業據被告丙○○、乙○○供明在卷，並經告訴人甲○○指訴綦詳，且有
      車禍後之照片及被告丙○○、乙○○、告訴人甲○○之診斷証明書附於警訊卷
      足憑。
（二）再查被告丙○○、乙○○雖互指本件肇事原因係對方車速過快等語。然參酌依
      警訊卷附之道路交通事故調查表所繪之現場圖所示，本件肇事地點為無號誌之
      交岔路口，肇事後被告丙○○車頭朝南方向停於往南行向車道路面邊緣，右後
      車身已掉落稻田；被告乙○○車頭朝西南方向，停於稻田內，所遺留之五公尺
      之輪胎擦痕自路口內向右斜偏，現場均無兩車之煞車痕。再依警訊卷附之照片
      所示，被告丙○○車前蓋變形掀起，車頭嚴重受損，後擋風玻璃全部破碎，行
      李箱蓋亦掀起；被告乙○○車前頭右側、右後車門、右後側凹陷等情觀之，顯
      見兩車係在無煞車之下，由被告丙○○車之右前車頭與被告乙○○車之左前葉
      子板發生碰撞，且由肇事後兩車所停之位置及被告丙○○車嚴重受損，足認兩
      車發生碰撞之力道甚大，發生本件車禍時，兩車均已同時進入該交岔路口，且
      未減速慢行，始肇致本件車禍。
（三）復按車輛行經無號誌之交岔路口時，應減速慢行，且左方車應讓右方車先行；
      而汽車行駛時，駕駛人應注意車前狀況，並隨時採取必要之安全措施，道路交
      通安全規則第九十三條第一項第四款、第九十四條第三款、第一百零二條第一
      項第二款分別定有明文。被告丙○○、乙○○均領有駕駛執照，理應知悉依上
      開規定小心駕駛。而依道路交通事故調查報告表所載，當日天氣晴朗、視線良
      好，無障礙物，並無不能注意之情事。再依該報告表現場圖所繪，被告丙○○
      為左方來車，而被告丙○○供稱「他在十字路口一直衝過來，我到路口約一個
      車身，看見他遠遠的加速過來，就算我要讓她先過，他都沒有減速」等語（見
      本院十年一月十五日訊問筆錄）；被告乙○○供稱「當時丙○○駕駛之Ｂ六─
      二一五七號速度非常快，我於當時在快接近交岔路時，就欲見丙○○在遠處急
      速而來撞到我車子」（見警訊卷第六頁反面）等語，足見被告丙○○左方車未
      暫停讓被告乙○○之右方車先行，被告乙○○未注意車前狀況，隨時採取必要
      之安全措施，且兩車均未減速慢行（已如前述），而肇致本件事故，被告丙○○、乙○○均有過失甚明。即本件經送請台灣省嘉雲區車輛行車事故鑑定委員
      會、台灣省車輛行車事故覆議鑑定委員會鑑定，亦均認「被告丙○○駕駛自用
      小客車，行經無號誌交岔路口，左方車未暫停讓右方車先行，為肇事主因」、
      「乙○○駕駛自用小客車，行經無號誌交岔路口，未注意車前狀況，減速慢行
      ，為肇事次因」，有各該委員會之鑑定意見書、函分別附於偵查卷及本院卷可
      稽。又被告丙○○、乙○○、告訴人甲○○確因本件車禍受有前開傷害，已如
      前述，則被告丙○○、乙○○之過失行為與被害人之傷害間，顯有相當因果關
      係，本件事証明確，被告被告丙○○、乙○○過失犯行均堪以認定。
四、核被告丙○○、乙○○所為，均係犯刑法第二百八十四條第一項前段之過失傷害
    罪。被告丙○○一過失行為，致被告乙○○、甲○○受傷而觸犯二罪名，被告乙○○一過失行為，致被告丙○○、甲○○受傷而觸犯二罪名，均為想像競合犯，
    應依刑法第五十五條前段規定從一重處斷。再被告丙○○於肇事後，未被發覺前
    ，即主動向接獲報案而至現場處理之警員承認肇事自首等情，此有嘉義縣警察局
    民雄分局偵辦交通事故現場處理調查表附於警訊卷足憑，其並因而接受本件之裁
    判，應依刑法第六十二條前段之規定減輕其刑。爰審酌被告丙○○、乙○○之過
    失程度一為肇事主因、一為肇事次因，彼等及告訴人甲○○所受之傷害、及彼等
    犯罪後均未達成和解，賠償損害，但被告丙○○肇事後停留在現場自首之態度等
    一切情狀，分別量處如主文所示之刑，並均依法諭知易科罰金之折算標準。
據上論斷，應依刑事訴訟法第二百九十九條第一項前段、刑法第二百八十四條第一項
前段、第五十五條前段、第六十二條前段、第四十一條第一項、罰金罰鍰提高標準條
例第一條前段、第二條，判決如主文。
本案經檢察官陳美君到庭執行職務
中      華      民      國    九十      年      三      月    二十三    日
                                    臺灣嘉義地方法院刑事第一庭
                                        法  官  陳  珍  如
右正本證明與原本無異。
如不服本判決，應於判決送達後十日內向本院提出上訴狀( 應附繕本 )。
中      華      民      國    九十      年      三      月    二十三    日
                                        書記官  張  素  麗
附錄：
刑法第二百八十四條第一項
因過失傷害人者，處六月以下有期徒刑、拘役或五百元以下罰金，致重傷者，處一年
以下有期徒刑、拘役或五百元以下罰金。


司法院資訊處製作；財團法人民間司法改革基金會備份。
